臺灣板橋地方法院刑事判決　　　　　　　　　　　　九十一年度訴字第一三六號
　　公　訴　人　臺灣板橋地方法院檢察署檢察官
　　被　　　告　丁○○　男　二.
　　　　　　　　甲○○　男　三.
右列被告等因搶奪等案件，經檢察官提起公訴（九十一年度偵字第九四八四號），本
院判決如左：
    主  文
丁○○竊盜，處有期徒刑參月。又共同連續意圖為自己不法之所有，而搶奪他人之動
產，處有期徒刑壹年。應執行有期徒刑壹年貳月。
甲○○共同連續意圖為自己不法之所有，而搶奪他人之動產，累犯，處有期徒刑捌月
。
    事  實
一、丁○○於民國九十一年五月三日二十二時許（起訴書誤載為二十三時許），在臺
    北縣三重巿正義北路一八六號前，見庚○○所有車號ＷＴＺ－七三七號輕型機車
    鑰匙未拔下，為供己代步使用，竟意圖為自己不法之所有，基於竊盜之犯意，以
    上述機車鑰匙發動引擎而竊取入己。復意圖為自己不法之所有，另萌搶奪之概括
    犯意，與姓名年籍不詳之成年人基於共同犯意聯絡，由該成年人騎乘機車搭載丁○○，於九十一年五月二十二日十三時許，在臺北縣新莊市○○街十九號前，見
    路人己○○單獨行走，即尾隨其後並趁己○○不及防備之際，由丁○○出手自後
    方搶奪己○○所有背於右側內有現金一萬二千元、國民身分證乙張、提款卡乙張
    、健保卡乙張（此部分起訴書漏載）、行動電話乙具等物品之皮包乙只，並於拉
    扯過程中致己○○跌倒在地而受有膝蓋、大腿、手臂擦傷等傷害（傷害部分未據
    告訴及起訴）。又於九十一年五月二十五日十八時三十分許，由姓名年籍不詳之
    成年人騎乘機車搭載丁○○，行經臺北縣新莊市○○路與豐年街口，趁辛○○不
    及防備之際，由丁○○出手搶奪辛○○佩帶於頸部價值新台幣（下同）約二萬元
    之金項鍊乙條。九十一年五月二十八日，丁○○搭載不知前開機車係丁○○竊取
    之甲○○（曾因賭博案件，於八十六年十一月十四日，經本院以八十六年度易字
    第六七六四號判處有期徒刑四月，罰金一萬元，有期徒刑如易科罰金，以三百元
    折算一日，罰金如易服勞役，以三百元折算一日確定，嗣於八十七年二月十二日
    易科罰金執行完畢）前往臺北縣板橋市尋找甲○○之友人，途中甲○○以電話連
    絡該友人未果，甲○○即要求丁○○搭載返回甲○○位於臺北縣三重市○○街四
    七巷十九弄三號五樓之住處，回程途經臺北縣新莊市新海大橋，甲○○因缺錢花
    用，乃向丁○○提議搶奪他人財物花用，丁○○基於上開搶奪之概括犯意應允之
    ，其二人即共同基於意圖為自己不法所有之搶奪概括犯意聯絡，先於九十一年五
    月二十八日十九時四十五分許，由丁○○騎乘前開竊得之機車搭載甲○○，在臺
    北縣新莊市○○路與中興街口，見四下無人，趁獨行之乙○○卒不及防之際，由
    甲○○出手自後方搶奪乙○○所有背於左側內有現金二千三百元、國民身分證乙
    張、提款卡乙張、信用卡二張、行動電話一具等物品之皮包乙只。復於同日十九
    時五十分許，以同一方式，在臺北縣新莊市○○街之福壽公園附近，見四下無人
    ，趁獨行之丙○○卒不及防之際，自丙○○後方，搶奪丙○○所有掛於手上內有
    現金十三萬元、國民身分證乙張、信用卡二張、提款卡二張等物品之皮包乙只。
    得手後，於同日二十時十分許，騎乘上述機車行經臺北縣新莊市○○路與昌平街
    口，經警當獲查獲，並起出上開丁○○、甲○○共同搶奪而來之乙○○、丙○○
    皮包各乙只及庚○○疏未拔下之機車鑰匙二支（均已發還）。
二、案經辛○○訴由臺北縣政府警察局新莊分局報告臺灣板橋地方法院檢察署檢察官
    偵查起訴。
    理  由
一、被告丁○○對見庚○○所有車號ＷＴＺ－七三七號輕型機車鑰匙未拔下，為供己
    代步使用，於九十一年五月三日二十二時許，在臺北縣三重巿正義北路一八六號
    前，以上述機車鑰匙發動引擎而竊取之。又於九十一年五月二十八日，被告丁○○騎乘上開機車搭載被告甲○○前往臺北縣板橋市尋找被告甲○○之友人，途中
    被告甲○○以電話連絡該友人未果，被告甲○○即要求被告丁○○搭載返回被告
    甲○○位於臺北縣三重市○○街四七巷十九弄三號五樓之住處，回程途經臺北縣
    新莊市新海大橋，被告甲○○因缺錢花用，即向被告丁○○提議搶奪他人財物花
    用，被告丁○○應允之，故連續於九十一年五月二十八日十九時四十五分許，由
    被告丁○○騎乘上開機車搭載被告甲○○，在臺北縣新莊市○○路與中興街口，
    見四下無人，趁乙○○卒不及防之際，由被告甲○○出手搶奪乙○○之皮包乙只
    ；復於同日十九時五十分許，以同一方式，在臺北縣新莊市○○街之福壽公園附
    近，搶奪丙○○之皮包乙只等情，業據被告丁○○於警訊、偵查初訊及本院調查
    中（詳偵查卷宗第十一頁反面、第十二頁、第十三頁反面、第五十頁反面至第五
    一頁、本院九十一年八月二十二日、九月十日訊問筆錄）、被告甲○○於警偵訊
    、本院調查及臺灣板橋地方法院檢察署檢察官聲請羈押，經本院訊問中坦承不諱
    （詳偵查卷宗第八頁反面至第九頁、第五一頁、第七五頁反面、第八八頁及第八
    九頁中間、本院九十一年七月十一日、九月十日訊問筆錄、本院九十一年度聲羈
    字第二九二號刑事卷宗第三頁反面至第五頁反面），核與證人庚○○、乙○○、
    丙○○於警訊及本院調查中證述之情節相符（詳偵查卷宗第十五頁至第十七頁反
    面、第二一頁、本院九十一年八月二十二日、九月十日訊問筆錄），復有上開被
    害人出具之臺北縣（政府）警察局贓物認領保管單三紙附卷及庚○○疏未拔下之
    鑰匙二支扣案可稽（附於偵查卷宗第三六頁至第三七頁）。至被告丁○○固否認
    有何搶奪證人己○○之皮包及告訴人辛○○佩帶於頸部之金項鍊乙條云云，然被
    告丁○○如何夥同姓名年籍不詳之成年人，由該成年人騎乘機車搭載被告丁○○
    搶奪證人己○○之皮包及以同一方法，搶奪告訴人辛○○佩帶於頸部之金項鍊乙
    條之事實，分據證人己○○於警偵訊及本院調查中具結證述：伊於九十一年五月
    二十二日十三時許，在臺北縣新莊市○○街十九號前，遭二名歹徒搶奪背於右側
    、內有現金一萬二千元、身分證乙張、提款卡乙張、健保卡乙張、行動電話乙具
    等物之皮包，於拉扯之際，並致伊跌倒而受有膝蓋、大腿、手臂擦傷等傷害，經
    指認，伊確認其中一名歹徒即被告丁○○，另騎乘機車之歹徒伊未看清楚等語（
    詳偵查卷宗第十八頁及其反面、第八九頁、本院九十一年七月二十五日訊問筆錄
    ），及告訴人辛○○於警偵訊指述：伊於九十一年五月二十五日十八時三十分許
    ，在臺北縣新莊市○○路與豐年街口，遭二名歹徒搶奪伊佩帶於頸部價值約二萬
    元之金項鍊乙條，騎乘機車之乙名歹徒體型微胖、高約一百六十公分，另乙名坐
    於機車後座出手搶奪之歹徒瘦高、長髮，經指認被告丁○○即係出手搶奪伊佩帶
    於頸部金項鍊之歹徒等語甚詳（詳偵查卷宗第八二頁及其反面），並有指認照片
    三幀在卷可稽（附於偵查卷宗第八三頁、第八四頁、第九五頁、第九六頁）。且
    由證人己○○於警偵訊中陳稱：因案發當時，係被告丁○○拉扯伊皮包，於拉扯
    過程中，伊有看到被告丁○○之面貌，且當時係中午時分等語（詳偵查卷宗第十
    八頁反面、第八九頁反面），告訴人辛○○於警偵訊指述：因行搶時，坐於後座
    之歹徒係戴半罩式之安全帽，未戴口罩，並於行搶時回頭看伊，故伊記得很清楚
    等語（詳偵查卷宗第八二頁反面、第九五頁、第九六頁反面），依上述情狀觀之
    ，雖證人己○○、告訴人辛○○遭搶奪之時間瞬間而短暫，然既己○○係於十三
    時許日光充足、視線良好之際遭搶，且與搶匪正面拉扯，而搶匪於搶奪告訴人辛○○佩帶於頸部之金項鍊時，又曾回頭與告訴人辛○○正面相望，則證人己○○
    、告訴人辛○○顯有可能及機會目睹搶匪之面貌並記憶深刻。況告訴人辛○○所
    述：坐於機車後座出手搶奪之歹徒瘦高、長髮等語（詳偵查卷宗第八二頁），亦
    與被告丁○○斯時之特徵相符（詳附於偵查卷宗第三八頁被告丁○○經警查獲所
    拍攝之照片乙幀）。又證人己○○、告訴人辛○○所述：行搶時，歹徒係戴半罩
    式之安全帽等語（詳偵查卷宗第八九頁反面、第九五頁），亦與被告丁○○自承
    ：伊行搶時，係戴半罩式之安全帽等語相符（詳偵查卷宗第七六頁反面），綜上
    各情互參，足認證人己○○係被告丁○○與另名姓名年籍不詳之成年人共同搶奪
    其所有皮包之證詞及告訴人辛○○係被告丁○○與乙名姓名年籍不詳之成年人共
    同搶奪其佩帶於頸部之金項鍊乙條之指述，均應與事實相符，而堪予採信，從而
    ，被告丁○○此部分辯解，顯係避就之詞，不足採信。綜上，本件事證明確，被
    告丁○○、甲○○二人之犯行，皆洵堪認定，應依法論科。
二、核被告丁○○所為，係犯刑法第三百二十條第一項之竊盜罪及第三百二十五條第
    一項之搶奪罪。被告甲○○所為，係犯同法第三百二十五條第一項之搶奪罪。被
    告丁○○先後四次、被告甲○○先後二次搶奪行為，均係時間緊接，所犯又係犯
    罪構成要件相同之罪，顯皆係出於概括之犯意反覆為之，均為連續犯，應依刑法
    第五十六條之規定以一罪論，並加重其刑。又被告丁○○竊取前開車號ＷＴＺ－
    七三七號輕型機車之目的，係供己代步之用，而非作為搶奪之工具，業據被告丁○○於本院調查中供承不諱（詳本院九十一年八月一日、八月二十二日訊問筆錄
    ），是以，被告丁○○所犯上揭二罪間，犯意各別，行為互異，並無方法、目的
    之牽連犯關係，自應分論併罰，公訴人認被告丁○○所犯右述二罪間，應依牽連
    犯之裁判上一罪關係論以一罪，容有誤會，併此敘明。另被告丁○○與姓名年籍
    不詳之成年人，就搶奪己○○皮包之犯行；與姓名年籍不詳之成年人，就搶奪辛○○佩帶於頸部之金項鍊乙條之犯行；與被告甲○○，就搶奪乙○○、丙○○之
    皮包等犯行，有犯意之聯絡，行為之分擔，皆為共同正犯。又查被告甲○○曾因
    賭博案件，於八十六年十一月十四日，經本院以八十六年度易字第六七六四號判
    處有期徒刑四月，罰金一萬元，有期徒刑如易科罰金，以三百元折算一日，罰金
    如易服勞役，以三百元折算一日確定，嗣於八十七年二月十二日易科罰金執行完
    畢，有臺灣高等法院檢察署刑案紀錄簡覆表乙紙在卷可按，其於受有期徒刑執行
    完畢後，五年以內再犯有期徒刑以上刑之本罪，為累犯，應依刑法第四十七條之
    規定加重其刑，並遞加之。爰審酌被告丁○○、甲○○正值青壯之年，本應奮發
    向上，自食其力，惟其二人因缺錢花用，竟謀議搶奪他人財物花用而未思自食其
    力，缺乏尊重他人權益之觀念，且嚴重破壞社會治安，對被害人心理日後造成不
    良之影響，應予非難，被告丁○○連續搶奪四次，被告甲○○連續搶奪二次，兼
    衡被告丁○○坦承竊取庚○○所有之輕型機車、搶奪乙○○、丙○○之皮包，否
    認搶奪己○○之皮包、辛○○之金項鍊之犯後態度，被告甲○○坦承搶奪乙○○
    、丙○○之皮包之犯後態度，併其二人犯罪之動機、目的、手段、所生危害，被
    告丁○○竊取之機車價值等一切情狀，分別量處如主文所示之刑，以示懲儆，被
    告丁○○並定應執行刑。至扣案之鑰匙二支，係庚○○所有插於機車上而疏未拔
    下，且已發還，業據證人庚○○陳稱無訛（詳本院九十一年九月十日訊問筆錄）
    ，是該鑰匙二支顯非被告所有供本件犯罪所用之物，本院自不得併予宣告沒收，
    附此敘明。
三、公訴意旨另認：被告丁○○於九十一年五月九日二十一時許，騎乘上述機車搭載
    被告甲○○，在臺北縣新莊市○○街七七號前，推由坐於後座之被告甲○○，搶
    奪戊○○佩帶於頸部之金項鍊乙條，因認被告丁○○、甲○○此部分另涉有搶奪
    犯行云云，然此為被告丁○○、甲○○所否認，並均辯稱：未曾搶奪戊○○佩帶
    於頸部之金項鍊等語。經查：戊○○雖曾於九十一年五月九日二十一時許，在臺
    北縣新莊市○○街七七號前，遭騎乘機車之乙名歹徒搶奪其佩帶於頸部之金項鍊
    乙條之事實，固據告訴人戊○○於警訊及本院調查中證述無訛（詳偵查卷宗第八
    一頁、本院九十一年七月二十五日訊問筆錄），且告訴人戊○○於警訊中並指認
    係被告甲○○搶奪其佩帶於頸部之金項鍊等語在卷（詳偵查卷宗第八一頁反面）
    ，然觀諸告訴人戊○○於本院調查中陳稱：伊未見到搶匪之人，僅看到後背而已
    ，不知是否庭上之被告甲○○，且行搶之人僅係一人，係騎乘機車之人，該機車
    後座並無附載他人等語（詳本院九十一年七月二十五日訊問筆錄），足知公訴人
    所認係被告丁○○騎乘機車搭載被告甲○○，由坐於後座之被告甲○○下手行搶
    云云，顯有不當。況由告訴人戊○○前開供稱，亦可知告訴人戊○○於遭騎乘機
    車之搶匪搶奪其佩帶於頸部之金項鍊之際，僅見到搶匪之後背，而未目睹搶匪之
    面貌甚明，從而，告訴人戊○○於警訊中係被告甲○○搶奪其佩帶於頸部金項鍊
    之指述，顯不足採信。此外，復無告訴人戊○○遭搶之金項鍊乙條扣案，從而，
    此部分應屬不能證明，然公訴人認此部分與上開起訴並經本院論罪科刑部分，有
    連續犯之裁判上一罪關係，本院爰不另為無罪判決之諭知，附此敘明。
據上論斷，應依刑事訴訟法第二百九十九條第一項前段，刑法第二十八條、第五十六
條、第三百二十條第一項、第三百二十五條第一項、第五十一條第五款、第四十七條
，罰金罰鍰提高標準條例第一條前段，判決如主文。
本案經檢察官楊雅清到庭執行職務。
中      華      民      國      九十一      年    十    月    三十一    日
                                  臺灣板橋地方法院刑事第四庭
                                          法  官  游  秀  雯
右正本證明與原本無異。
如不服本判決，應於判決送達後十日內，向本院提出上訴狀。
                                          書記官  張  玉  如
中      華      民      國      九十一      年   十一   月      四      日
附錄本案論罪科刑法條全文
刑法第三百二十條
意圖為自己或第三人不法之所有，而竊取他人之動產者，為竊盜罪，處五年以下有期
徒刑、拘役或五百元以下罰金。
意圖為自己或第三人不法之利益，而竊佔他人之不動產者，依前項之規定處斷。
前二項之未遂犯罰之。
刑法第三百二十五條
意圖為自己或第三人不法之所有，而搶奪他人之動產者，處六月以上五年以下有期徒
刑。
因而致人於死者，處無期徒刑或七年以上有期徒刑，致重傷者，處三年以上十年以下
有期徒刑。
第一項之未遂犯罰之。
